臺灣臺南地方法院新市簡易庭民事判決
109年度新簡字第267號
原      告  葉雯珊  
            黃麗珠  
共      同
訴訟代理人  蔡弘琳律師
            鍾旺良律師
被      告  闗名利  

訴訟代理人  陳妙真律師
上列當事人間請求給付借款事件，經本院於民國109年12月23日
言詞辯論終結，判決如下：
    主    文
被告應給付原告乙○○新臺幣參拾貳萬伍仟元，及自民國一百零九
年三月十九日起至清償日止，按週年利率百分之五計算之利息。
被告應給付原告甲○○新臺幣參萬元，及自民國一百零九年三月十
九日起至清償日止，按週年利率百分之五計算之利息。
訴訟費用由被告負擔。
本判決得假執行。但被告如分別以新臺幣參拾貳萬伍仟元、新臺
幣參萬元為原告乙○○、甲○○提供擔保，得免為假執行。
    事實及理由
壹、程序部分：
一、按訴狀送達後，原告不得將原訴變更或追加他訴。但請求之
    基礎事實同一者者，不在此限，民事訴訟法第255條第1項第
    2款定有明文，依同法第436條第2項規定，亦為簡易訴訟程
    序所適用。原告起訴時依民法第474條第1項、第478條後段
    之消費借貸法律關係為主張，嗣以民國109年11月6日民事辯
    論意旨續狀追加民法第300、301條第三人債務承擔法律關係
    並同主張。原告所為訴之追加，業經被告以109年12月16日
    民事辯論意旨㈡狀及本院109年12月23日言詞辯論期日由兩造
    為充分之辯論與攻防，尚無民事訴訟法第196條規範意圖延
    滯訴訟，或逾時提出攻擊防禦方法，有礙訴訟終結情形，故
    上揭原告訴之追加係基於同一基礎事實，核與民事訴訟法第
    255條第1項第2款規定相符，程序上應予准許。
貳、實體部分：
一、原告起訴主張：
(一)被告與訴外人葉○○於105年間陸續向原告乙○○借款(即葉○○妹
    妹)新臺幣(下同)650,000元，向原告甲○○(即葉○○母親)借款
    60,000元(下合稱系爭借款)以供其等經營開設早餐店、營業
    及其他開銷使用。嗣早餐店結束營業，被告與葉○○承諾就系
    爭借款各負擔2分之1清償責任，爰依消費借貸法律關係請求
    被告給付原告乙○○325,000元(計算式：650,000元×1/2=325,
    000元)，給付原告甲○○30,000元(計算式：60,000元×1/2=30
    ,000元)。倘被告認為系爭借款為葉○○向原告2人借貸，然依
    被告委託律師寄發之律師函，及所附LINE對話內容(下稱系
    爭對話)，可認定被告有替葉○○承擔2分之1債務(即系爭借款
    )之意思，是併依民法第300、301條第三人債務承擔規定，
    請求被告給付原告乙○○325,000元，給付原告甲○○30,000元
    。
(二)並聲明：
  1.被告應給付原告乙○○325,000元，及自起訴狀繕本送達翌日
    起至清償日止，按年息5％計算之利息。
  2.被告應給付原告甲○○30,000元，及自起訴狀繕本送達翌日起
    至清償日止，按年息5％計算之利息。
  3.訴訟費用由被告負擔。
  4.請准依職權宣告假執行。
二、被告之陳述及答辯：
(一)被告否認曾向原告借款，原告應就借款事實負舉證責任。原
    告稱依被告委託律師於108年12月20日寄發108年颺真律字第
    108122001號函(下稱系爭律師函)內容顯示被告已承認積欠
    原告系爭借款云云，然原告既稱系爭借款係105年間借貸，
    倘被告確有欠款，豈能事隔3年後才以系爭律師函通知返還
    借款責任之理，顯然系爭律師函內容提及650,000元借款與
    系爭借款並非同一。被告與葉○○原為情侶關係，分手後，葉
    ○○不斷騷擾、 疲勞轟炸被告，被告因不堪其擾，始於系爭
    對話稱會返還355,000元，然此所謂返還非清償系爭借款之
    意，與上開系爭律師函相同，乃被告基於情侶分手後，因交
    往金錢花費爭吵，被告出於無奈為使爭吵結束之安撫行為。
    況系爭對話亦提及繳交房貸、管理費等情，與系爭借款乃因
    被告開設早餐店借貸之原告主張顯不相同，是無法證明被告
    曾向原告借款事實。原告遲至109年11月6日民事辯論意旨續
    狀始追加民法第300、301條第三人債務承擔之主張，與本件
    起訴之給付借款屬完全不相關之請求權基礎，顯有意圖延滯
    訴訟或因重大過失逾時提出攻擊防禦方法，有礙訴訟終結之
    情，依民事訴訟法第196條規定應駁回原告此部分主張。
(二)並聲明：
  1.原告之訴駁回。
  2.訴訟費用由原告負擔。
  3.如受不利益判決，願供擔保，請准宣告免予假執行。
三、得心證之理由：
(一)稱消費借貸者，謂當事人一方移轉金錢或其他代替物之所有
    權於他方，而約定他方以種類、品質、數量相同之物返還之
    契約。借用人應於約定期限內，返還與借用物種類、品質、
    數量相同之物；第三人與債務人訂立契約承擔其債務者，非
    經債權人承認，對於債權人不生效力，民法第第474條第1項
    、第301條分別明文規定。又當事人主張有利於己之事實者
    ，就其事實有舉證之責任，民事訴訟法第277條前段定有明
    文。各當事人就其所主張有利於己之事實，均應負舉證之責
    ，故一方已有適當之證明者，相對人欲否認其主張，即不得
    不更舉反證，此為舉證責任分配原則之理。故原告對於自己
    主張之事實已盡證明之責後，被告對其主張於抗辯之事實，
    並無確實證明方法或僅以空言爭執者，當然認定其抗辯事實
    之非真正，而應為被告不利益之裁判。
(二)原告主張被告為開設早餐店，於105年間分別陸續向原告乙○
    ○、甲○○借款650,000元、60,000元，嗣承諾與葉○○就系爭借
    款各負擔2分之1清償責任等情，為被告所否認，並以前詞置
    辯。查：
  ⒈原告提出葉○○與被告間98年11月24日週日之LINE對話(即系爭
    對話)紀錄截圖內容顯示：「葉○○：國泰帳號000000000000
    ，麻煩妳 謝謝，賺的錢怎麼不一人一半，店面裝潢難道不
    是我們一起賺的營收支付的嗎，房子的房貸也是，那些錢你
    怎麼不拿出來算一算把一半還給我，既然你都要算了，是不
    是這些也應該算還給我，為什麼負債的要我背，我已經都身
    無分文也什麼都沒有這九年來妳也沒給我薪水，我也為妳做
    了那麼多，妳可以好好的也為我想一下嗎，不是我要計較，
    可是事到如今，真的是什麼都你的了，跟妳在一起的那段日
    子，我也盡心盡力在幫妳啊」、「被告：感情事妳情我願！
    麻煩現在分手了，妳也找到自己的幸福了，可以不要再來打
    擾我的人生我的生活嗎？請問妳說我借錢，有寫借據嗎？請
    妳不要再一直無理取鬧了！都分手快3個月，妳有妳的人生
    ，我也有我的人生要過！謝謝！」、「葉○○：我跟妳之間的
    問題，與我有沒有找到幸福無關。妳說妳沒有跟我妹我媽借
    錢？這種違背良心的話妳也說的出口？他們是因為我的關係
    才借錢給妳而沒有事先請妳寫借據，不然我們三個跟妳一起
    去天公廟發誓啊！妳敢不敢？妳當初還口口聲聲說不會為了
    不還這筆錢而沒了人格，現在竟然自打嘴巴，馬上失了人格
    ，還是說妳的人格只值這幾十萬嗎？我的對妳太失望了，還
    好意思說自己是說到做到的人。」、「被告：我真的傻眼！
    錢妳沒花嗎？妳到底有完沒完。就是會還35萬！當初本來就
    說好了！65萬一人一半了！32.5萬再加3萬！就這樣」、「
    葉○○：妳可以清醒點嗎？我的錢就投資在妳的早餐店跟真愛
    大樓啊！就是拿去繳房貸裝潢店裡的啊！當然還有繳我們兩
    個的學貸卡費房貸車貸等等的不適嗎？」、「被告：是妳可
    以清醒一點嗎？我們都分手了！誰給妳投資了啊等，真愛妳
    投資什麼啊？是七月半到了嗎？」、「葉○○：是分手了沒錯
    ，但跟我媽我妹借的錢難道可以因為我們分手就不用還嗎」
    、「被告：我到底哪裡說不還了，就妳妹65萬一人一半32.5
    萬，妳媽6萬一人一半3萬，我的份就是35.5萬，就這樣！謝
    謝，我就是還這樣！感恩！請不要再煩了！」、「葉○○回覆
    (被告：真愛妳投資什麼啊？是七月半到了嗎？)：繳房貸管
    理費啊，不然請問妳這些錢從哪裡來呢？1.營收？我們一起
    賺錢卻說錢是妳的？2.借來的錢？」、「被告回覆(葉○○：
    繳房貸管理費啊，不然請問妳這些錢…)：我不會在回覆妳了
    ！」、「被告回覆(被告：就妳妹65萬一人一半32.5萬，妳
    媽6萬一人一半3萬…)：到此為止！就是我會還這樣的錢！謝
    謝」、「葉○○：做人不要這樣，虧妳還有在拜神佛，真的覺
    得妳心安理得嗎」、「被告：妳確定妳是葉○○啊，嗎，我一
    直很安心！妳自己才安心嗎，我不想妳」、「葉○○：我還想
    確認妳是不是關名利？」、「被告：我不像妳」、「葉○○：
    我對的起天地良心」、「被告：還背著自己現在的愛人做了
    什麼事，有本事去跟她說啊，無言」等語，有系爭對話之LI
    NE通訊軟體紀錄截圖附卷可考(新簡字卷第89-101頁)。綜觀
    上開對話意旨，可知對話之雙方為葉○○與被告，而葉○○與被
    告分手後，無論先前曾分別向原告乙○○、甲○○借款650,000
    元、60,000元者，究為被告單獨向原告借貸，亦或由被告與
    葉○○共同向原告借貸，甚至由葉○○單獨借貸後，被告願意承
    擔一半借款債務替葉○○清償2分之1等情，被告已明白表示就
    系爭借款願分別給付原告乙○○325,000元，給付原告甲○○30,
    000元乙節，實屬明確。
  ⒉又被告委託律師發文之系爭律師函說明欄內容記載：「茲因
    當事人丙○○小姐來所委稱：『葉○○小姐曾與本人向其胞妹乙○
    ○共同借貸新台幣65萬元，葉○○小姐並承諾會負擔一半之還
    款責任，還款方式則係自109年1月起每月返還3千元，然今
    葉○○小姐卻一反前詞要求本人負擔上開借款之全部返還責任
    …」(前揭卷第47頁)，核之系爭對話日期為98年11月24日，
    被告在與葉○○對話後委請律師於108年12月20日發函，對照
    系爭對話與系爭律師函時間相近、密接，系爭律師函明確記
    載被告陳稱「葉○○小姐曾與本人(即被告)向其胞妹乙○○共同
    借貸新台幣65萬元，葉○○小姐並承諾會負擔一半之還款責任
    …」等語，可知被告確實曾與葉○○共同向原告乙○○借款650,0
    00元，並約定被告與葉○○各負擔2分之1清償責任，洵屬明確
    。
  ⒊至被告稱系爭律師函發函日期距系爭借款已時隔3年，律師函
    內提及之650,000元非本件原告乙○○之債權云云，惟借款人
    是否向貸與人函詢確認還款責任，非消費借貸成立要件。況
    系爭律師函說明一之內容，乃被告受任律師轉述被告向受任
    律師陳述內容，與通知、釐清還款責任實無關連，被告所辯
    無由採認。另被告稱系爭對話、律師函是因葉○○不斷騷擾被
    告，被告基於無奈、安撫之意才表示願返還原告金錢，惟系
    爭律師函所載被告陳述，已足確認原告乙○○主張650,000元
    債權乃被告與葉○○共同借貸，縱然被告於系爭對話、律師函
    稱願向原告負擔一半清償責任是出於無奈及為了安撫葉○○等
    辯詞為真，然此乃被告內心動機之考量，無理由以此內在動
    機對抗原告。是被告此部分所辯亦無足採。
(三)綜上，被告與葉○○曾向原告乙○○借款650,000元，約定由被
    告與葉○○各負擔2分之1還款責任，是原告乙○○依消費借貸法
    律關係請求被告給付325,000元，核屬有據，應可採認。另
    依系爭對話內容可確知，無論向原告甲○○借款者係何人，被
    告已對葉○○明確表示願負擔2分之1給付原告甲○○30,000元之
    清償責任，而原告甲○○提起本件訴訟向被告請求，可知原告
    甲○○已承認被告與葉○○間債務承擔之約定，是原告甲○○依民
    法第301條第三人債務承擔法律關係，請求被告給付30,000
    元，亦屬有據，要為可採。
(四)按給付無確定期限者，債務人於債權人得請求給付時，經其
    催告而未為給付，自受催告時起，負遲延責任。其經債權人
    起訴而送達訴狀，或依督促程序送達支付命令，或為其他相
    類之行為者，與催告有同一之效力。遲延之債務，以支付金
    錢為標的者，債權人得請求依法定利率計算之遲延利息。應
    付利息之債務，其利率未經約定，亦無法律可據者，週年利
    率為5％。民法第229條、第233條第1項、第203條分別定有明
    文。本件原告請求被告返還借款未約定給付期限，核屬無確
    定期限之給付，原告主張以起訴狀繕本送達翌日為被告應負
    遲延責任始期，與上揭規範無違，應可採認。原告起訴狀繕
    本於109年3月18日已對被告合法送達，有送達證書在卷可考
    (前揭卷第23頁)。從而，原告請求以起訴狀繕本送達被告之
    翌日即109年3月19日起至清償日止，按週年利率5％計算之法
    定遲延利息，核屬有據，應准許之。
(五)綜上，原告依據消費借貸、民法第301條第三人債務承擔等
    法律關係，請求被告應分別給付原告乙○○325,000元，給付
    原告甲○○30,000，及均自109年3月19日起至清償日止，按週
    年利率5％計算之利息，為有理由，應予准許。
四、本件係依民事訴訟法第427條第1項規定，適用簡易程序之簡
    易事件，所為被告敗訴之判決，依同法第389條第1項第3款
    之規定，應依職權宣告假執行。本院併依同法第392條第2項
    ，宣告被告得供擔保，免為假執行。
五、本件為判決之基礎已臻明確，原告其餘主張、陳述，經審酌
    後，認均與本件之結論無礙，爰不再一一論述。
六、據上論結，原告之訴為有理由，依民事訴訟法第78條、第38
    9條第1項第3款、第392條第2項，判決如主文。
中　　華　　民　　國　　110 　年　　1 　　月　　27　　日
                 臺灣臺南地方法院新市簡易庭
                        法  官　盧亨龍
以上正本係照原本作成。如對本判決上訴，應於判決送達後20日內向本院提出上訴狀（須附繕本），若委任律師提起上訴者，應一併繳納上訴審裁判費，否則本院得不命補正逕行駁回上訴。
中　　華　　民　　國　　110 　年　　1 　　月　　27　　日
                        書記官　徐毓羚